【裁判字號】    98,上訴,313
【裁判日期】    980317
【裁判案由】    毒品危害防制條例
【裁判全文】
臺灣高等法院臺中分院刑事判決         98年度上訴字第313號
上  訴  人
即  被  告  甲○○
選任辯護人  陳俊偉  律師
上列上訴人因毒品危害防制條例案件，不服臺灣臺中地方法院97
年度訴字第4748號中華民國97年12月22日第一審判決（起訴案號
：臺灣臺中地方法院檢察署97年度偵字第23495、27002號），提
起上訴，本院判決如下：
    主    文
上訴駁回。
    犯罪事實
一、甲○○素行不佳，前於民國（下同）九十四年間，曾因施用
    第一、二級毒品案件，經臺灣臺中地方法院以九十四年度訴
    字第一四○四號判決分別判處有期徒刑一年二月、八月，並
    定其應執行刑為有期徒刑一年八月確定；又於九十五年間因
    毒品案件，經同院分別判處有期徒刑一年三月、九月確定，
    嗣經同院依中華民國九十六年罪犯減刑條例之規定各減為有
    期徒刑七月十五日、四月十五日，並定其應執行刑為有期徒
    刑十一月確定，復與前開案件接續執行，甫於九十七年四月
    二十日縮刑期滿執行完畢。詎甲○○猶不知悔改，復明知海
    洛因係屬毒品危害防制條例第二條第二項第一款所列管之第
    一級毒品，不得非法持有、轉讓、販賣，竟基於販賣第一級
    毒品海洛因之犯意，而分別於如附表所示之時間、地點，以
    如附表所示之方法，分別販賣第一級毒品海洛因予丙○○及
    丁○○，嗣經警於九十七年十月一日查獲丙○○，經丙○○
    於臺灣臺中地方法院檢察署檢察官偵訊時主動供出其與甲○○聯絡之行動電話，經臺灣臺中地方法院檢察署檢察官指揮
    員警命丙○○撥打甲○○使用之0000000000號行
    動電話，假意與甲○○相約在臺中市○○路三六八號「大買
    家賣場」附近交易毒品時查獲，並扣得甲○○所有之毒品海
    洛因一包（驗前淨重○‧一八一三公克、驗餘淨重○‧一七
    四八公克）、MOTOROLA行動電話（含0000000000
    號SIM卡一張）及NOKIA行動電話（含0000000000
    號SIM卡一張）各一具（此部分未經起訴），始查悉上情。
二、案經臺中市警察局第五分局報告臺灣臺中地方法院檢察署檢
    察官偵查起訴。
    理    由
一、訊據上訴人即被告（下稱被告）甲○○坦承明知海洛因係屬
    毒品危害防制條例第二條第二項第一款所列管之第一級毒品
    ，不得非法持有、轉讓、販賣，及其於九十七年十月一日有
    在上開處所為警查獲海洛因一包、MOTOROLA行動電話（含0
    000000000號SIM卡一張）及NOKIA行動電話（含0
    000000000號SIM卡一張）各一具等事實不諱，惟
    矢口否認有販賣第一級毒品海洛因之犯行，辯稱：伊係拿錢
    向丙○○購買電話卡，並未販賣海洛因給丙○○。又伊與丁○○係住隔壁，曾經一起施用海洛因，丁○○曾經拿給伊施
    用，伊也曾經拿給丁○○施用，案發當天丁○○打電話給伊
    ，伊以為丁○○那邊有毒品，想要一起施用，但伊過去後才
    發現丁○○那邊也沒有毒品可以施用，伊並未販賣海洛因給
    丁○○。至扣案之上開海洛因係伊自己要施用，並非供販賣
    之用的云云。經查：
  (一)販賣海洛因予丙○○部分：
  (1)被告販賣第一級毒品海洛因予丙○○之事實，業據證人丙○○於偵查中具結後證稱：「（九十七年十月一日為警查獲施
    用毒品而移送本署偵辦，當時你陳述你打00000000
    00號電話跟藥頭聯絡？）是。」、「（該支行動電話是你
    的？）是，我拿去跟藥頭換毒品，藥頭就是甲○○，我在警
    察局也有指認。」、「（與被告甲○○有無親屬關係？）沒
    有。」、「（何時何地用0000000000號的SIM卡
    跟甲○○換毒品？換了多少量？）當時他住在海派旅館，我
    也住在那裡，我看他身上有施打毒品的針孔，所以就問他有
    沒有毒品，時間約是二個星期前，海派旅館應該有我住宿的
    資料，我只住一、二天，我當天就用0000000000
    號的SIM卡跟他換一千元的毒品。」、「（何時又用000
    0000000號的SIM卡跟甲○○換毒品？又過了一個禮
    拜跟甲○○換毒品，我們約在親親來來那裡，我用公用電話
    打0000000000號的電話約他出來，之後我就用○
    九三八的SIM卡換一千元的毒品。」、「（在海派旅館之前
    ，是否認識甲○○？）不認識，但他手上的針孔很明顯，一
    看就知道是施打毒品的，我不可能無緣無故賣給他SIM卡。
    」等語（見九十七年度偵字二三四九五號偵查卷第六十五頁
    至六十六頁）；於原審審理時則具結證稱：「（確實有無跟
    在庭被告購買過海洛因？）之前有拿電話卡跟他換。○九一
    五、○九三八兩支都有。兩支不同時間。」、「（第一次何
    時跟他買海洛因？）跟他換而已，九月的時候，無法確定時
    間，地點在靠近精武路一六七號海派出租套房對面。我拿○
    九一五那張SIM卡跟他換一千元重量的毒品。」、「（一般
    都是以現金交易，為何你以SIM卡交易？）我沒有錢，SIM卡
    外面也有那個行情，一千、二千元都有，我那張是易付卡，
    裡面還有五、六百元。」、「（為何被告同意拿海洛因跟你
    換SIM卡？）一般來講，若被告使用這張SIM卡，警察追來源
    的話，就不會追到本人，所以一般都會同意換。」、「（0
    000000000號行動電話聲請人何人？）我本人。」
    、「（為何你願意用卡來換？）那時候沒有毒品。我沒有錢
    。那支電話地址也沒有寫我家。只有寫我的名字而已。」、
    「（何人提議用SIM卡交換？）我有跟他講，我有一張SIM卡
    ，他同意。」、「（第二次怎麼買賣？）隔一、二個禮拜，
    我打電話問他，我還有另一張SIM卡，號碼，看他要不要換
    。」、「（該支電話是否是0000000000號行動電
    話？）是的。以我名義申請，裡面還有五、六百元，我更換
    一千元的毒品。一般來講，空白SIM卡，即使裡面都沒有金
    額，也可以換海洛因，之前有的人換一千五、二千元的海洛
    因。」、「（那次在哪裡交易？）靠近東光路、興進路屠宰
    場那邊。」、「（第一次跟被告交易，以○九一五號SIM卡
    交易海洛因。地點在海派套房還是套房對面？）海派套房對
    面的路邊。」、「（第一次見面在海派套房電梯裡面？）是
    的。被告叫我去樓下等他，叫我去樓下的對面等他。」、「
    （第一次碰到被告要交易毒品的時候，怎麼講的？）我問他
    身上有沒有毒品？看被告手上很多針孔，知道有施打海洛因
    。我說：我身上有SIM卡可以換嗎？我意思是要跟他換海洛
    因。被告懂我的意思。」、「（第一次在早上或是晚上？）
    晚上。」、「（第二次和被告以SIM卡交易海洛因，如何聯
    絡？）我以公共電話撥打○九一五那支電話。」、「（公共
    電話地點在哪裡？）十甲路、旱溪東路那邊。我以兩支公共
    電話和被告聯絡。十甲路有一支公共電話，旱溪東路有一支
    公共電話。我用哪支公共電話忘記了。兩支我都有打，忘記
    用哪一支。我住那附近，走到那附近，就打電話。」、「（
    當天以十甲路公共電話打還是旱溪東路公共電話打？）忘記
    了。但是應該是其中一支。」、「（第二次的時候，你手上
    有0000000000號SIM卡？）有。」、「（為何不
    以該SIM卡打給被告？反而以公共電話打給被告？）那時候
    裡面可能沒有錢，所以使用公共電話。」、「（○九三八SI
    M卡與被告交易海洛因時，裡面有無餘額？）那時候好像沒
    有電話，SIM卡裡面有錢。」、「（你和被告有無冤仇？）
    沒有。」、「（第一次約在海派套房對面路邊，被告如何過
    來？）開車。車號我沒有記，只知道銀色車，廠牌沒有記，
    很快交易就走了。被告從車窗遞海洛因出來，我把SIM卡當
    場交給他，隔著車窗交易。」、「（一包海洛因一千元，如
    何施用？）注射的。一包用兩次。」、「（多久施用一次？
    ）兩天。」、「（偵查中你陳述第一次九月二十日購買毒品
    ，是否實在？）是的。那是第一次。」、「（你說兩支公共
    電話都有撥打，十甲路公共電話在九月二十五日有撥打○九
    一五SIM卡通聯紀錄。九月二十七日中山路四段公共電話撥
    打○九一五那支，中間相隔兩天。為何這樣？）若身上還有
    毒品，就不會一直打。」、「哪次以公共電話撥打○九一五
    電話買到毒品？）應該是二十五日那次。」、「（你以十甲
    路公共電話撥打○九一五號，購買毒品？）是的。」、「（
    所以二十七日你也沒有以中山路四段二十七號公共電話向被
    告購買毒品？）是的。」、「（第二次購買毒品，走路時打
    電話跟被告講。一開始約在親親來來那邊，後來如何？）我
    在路邊打公共電話給被告。被告問我在哪邊？我答說我在東
    光路、興進路屠宰場那邊。」、「（九十七年九月二十五日
    公共電話撥打○九一五SIM卡，有何意見？）可能在十甲路
    公共電話，我跟打電話跟被告說，我說我在走路，無法走到
    親親來來那邊，看要在哪邊等候。他說等十分鐘，在東光路
    、興進路那邊。我上被告車，在車上交易。」、「（兩次以
    SIM卡跟被告換海洛因時，是否跟被告講好要換多少價值海
    洛因？）都說一千元。有講好要換一千元海洛因。」等語。
    此外，並有0000000000、0000000000
    號行動電話門號持用人丙○○基本資料及甲○○海派飯店房
    屋租賃單據一張（見九十七年度偵字二三四九五號偵查卷第
    七十六頁、第六十三頁）在卷可參。又證人丙○○於九十七
    年九月二十五日下午八時二十九分十三秒及五十四秒，以電
    話號碼（○四）00000000（位於臺中市○區○○路
    五二一號）之公用電話撥打被告所使用之00000000
    00號行動電話，亦有0000000000號行動電話門
    號雙向通聯紀錄一份、中華電信公司南區電信分公司臺中營
    運處九十七年十二月四日臺中公話字第○九七○○○○○八
    九號函、員警職務報告及（○四）00000000號公共
    電話照片一張等附卷可按（見原審卷第四十一頁反面、第四
    十七頁、第四十八頁、第五十頁）。至被告於原審雖陳稱其
    因購買SIM卡而與證人丙○○發生過爭執云云，然縱令屬實
    ，亦屬輕微，衡情證人丙○○應不可能因此細故即甘冒偽證
    之重典而誣指被告販賣第一級毒品海洛因之犯行。況證人丙○○明確證稱被告於九十七年九月二十日交易毒品時所駕駛
    之車輛為銀色車輛，亦與證人丁○○證稱：被告於九十七年
    九月三十日交易毒品時所駕駛之車輛為銀色車輛乙節（詳如
    後述），互核相符，堪信證人丙○○上述證詞與事實相符，
    應堪採信。
  (2)又證人丙○○於九十七年十月一日為警查獲後，主動供出其
    與甲○○聯絡之行動電話，並在員警授意下自九十七年十月
    一日下午九時十九分四十七秒起至同日下午九時四十五分四
    十二秒止以員警戊○○所有之行動電話號碼0000000
    000號連續撥打七通電話與甲○○所使用之000000
    0000號行動電話聯繫，假意與被告相約在臺中市○○路
    三六八號「大買家賣場」附近交易毒品，因而為警查扣被告
    持有之第一級毒品海洛因一包（驗前淨重○‧一八一三公克
    、驗餘淨重○‧一七四八公克）等情，亦據證人丙○○於偵
    查中具結證稱：「（當天檢察官命你配合中五分局員警查緝
    藥頭甲○○，查緝過程？）中五分局員警來帶我去查緝，至
    五分局後警察要我約藥頭出來，我就打000000000
    0號的行動電話給他，但找不到他，後來才知道因為太多人
    打這支電話給他，他怕被查到，所以他就不用了，但我還曾
    用0000000000的行動電話跟他換毒品，○九三八
    的電話也是我申請的，所以我就用員警的電話（沒有顯示號
    碼）打○九三八這支跟甲○○聯絡，後來有約到甲○○，我
    在電話裡講說我要拿二千元的東西，並表明我是在海派旅館
    遇到他的那個人，以前有跟他交易過，我們就約在北屯路大
    買家附近要將毒品拿給我，甲○○開車過來，並要我上車，
    在車上我並沒有拿錢給甲○○，他很生氣並說要請我吃子彈
    ，後來我就說要用二張行動電話SIM卡跟他換毒品，我當時
    身上有二張SIM卡但實際上已經不能用了，也有拿給他看，
    他不知道該二張卡已經不能用了，我明天再把錢給他，他叫
    我先跟他去大買家買東西，他買了些飲料跟餅乾，甲○○說
    從大買家出來後才要把毒品拿給我，從大買家出來之後，警
    員就把甲○○壓制在地上並查獲二千元數量的毒品及我交給
    被告的行動電話，我坐上他的車以後，他還在現場繞了三、
    四圈，怕被人跟監。」等語，並有0000000000號
    行動電話門號雙向通聯紀錄一份及現場查獲照片等附卷可參
    （見九十七年度偵字二三四九五號偵查卷第七十頁至七十二
    頁、第三十七至四十三頁）。雖被告辯稱扣案之上開海洛因
    係供其自己施用的云云，然查被告於原審審理時曾自承其施
    用海洛因之方式是以針筒注射（見原審卷第八一頁反面至第
    八二頁）；而證人即承辦警員戊○○於原審審理時則具結證
    稱：「在被告身上及所駕駛之車上，並未查獲注射針筒、止
    血帶等施用毒品海洛因之工具」等語（見原審卷第八二頁）
    ，準此，被告身上僅攜帶該海洛因，並未攜帶施用海洛因之
    工具如注射針筒、止血帶等物，苟該為警查獲之海洛因係供
    被告自己施用，被告豈會未一併攜帶吸食海洛因之工具，而
    需忍受毒癮發作時無法即時施用毒品之苦？益見被告於案發
    當日顯係攜帶上開海洛因欲前往該處與證人丙○○交易毒品
    甚明。另衡諸常情，因販賣毒品海洛因係違法行為，販賣毒
    品者往往極為小心謹慎，對於首次交易毒品之對象，當無僅
    以電話聯繫不到三十分鐘，即前往交易之可能，堪信證人丙○○證稱其前與被告業已交易毒品海洛因二次之證述內容，
    應與事實相符。是證人丙○○應係以此等與前相同之方式與
    被告聯繫並購買毒品，亦徵丙○○前開證述以SIM卡像被告
    購買毒品海洛因二次之證詞，應屬無誤，則證人丙○○上述
    證詞與事實相符，應堪採信。又證人丙○○上開二次交易雖
    係以其行動電話SIM卡與被告交換毒品海洛因，惟行動電話
    SIM 卡係有價值之通話工具，每支SIM卡市價約有一千元至
    二千元不等，業據證人丙○○結證在卷，已如前述，是證人
    丙○○以上開SIM卡與被告交換毒品海洛因，與以現金交易
    無異。是被告先後二次販賣第一級毒品海洛因予證人丙○○
    之犯行，堪以認定。
  (二)販賣海洛因予丁○○部分：
    查被告販賣第一級毒品海洛因予丁○○之事實，業據證人丁○○於偵查中具結後證稱：「（0000000000號行
    動電話是你所有？）是，我用該支電話超過十年了。」、「
    （有無用該支電話聯絡甲○○跟他買過毒品？）有，我跟他
    買海洛因，時間是九十七年九月三十日上午十一時，我用我
    的電話0000000000號打他的000000000
    0號的電話，跟他說要買毒品，約在文心路跟大業路的家樂
    福附近跟他交易，該次交易一千元的海洛因。」等語（見九
    十七年度偵字二三四九五號偵查卷第一一一頁）；於原審審
    理時又具結證稱：「（0000000000號行動電話這
    支電話是否你的？）是的。」、「（提示00000000
    00號行動電話通聯紀錄，九十七年九月三十日，你的電話
    撥打到○九三八這支行動電話，是否你打的？）是的。」、
    「（是否你打給被告要購買海洛因？）對。」、「（提示通
    聯紀錄，九十七年九月三十日，那天打很多通電話，後來是
    否買成？）應該是有吧，被告有回電話，我不敢確定有無買
    成。」、「（提示九十七年十一月十三日偵查筆錄，偵查中
    你提到○九三一電話使用超過十年，有以這支電話與被告連
    絡購買毒品海洛因，約在文心路、大業路交易毒品。該次偵
    訊筆錄陳述是否實在？）實在。」、「（九十七年九月三十
    日上午十一點多，在家樂福附近，向被告購買海洛因？）有
    。」、「（「（交易經過為何？）我打電話給被告，我說約
    在我家附近，約在文心路、大業路家樂福附近路邊。電話中
    我沒有說要買海洛因，也沒有說要買多少錢，就是約地點。
    我忘記自己開什麼車，被告開車過去，銀色車，什麼廠牌不
    知道。到場之後，我拿一千元交給他，我在原地等，他車子
    開走，過約五、六分鐘至十分鐘回來，然後我們二人都在各
    自車上，我車子停在路邊，被告開車靠近我的車，按喇叭，
    停車在我旁邊，被告以香煙盒丟過來給我，裡面裝海洛因。
    然後他人就走了。」、「（該次這包海洛因，重量多重？）
    我不知道。一小包，我吸一、二次。」、「（你剛剛說，被
    告回電表示交易成功。為何這樣？）若我一直打，被告沒有
    回，表示他沒有接到。若他接到，就是回覆見面地點。叫我
    要等一下。」等語，且丁○○自九十七年九月三十日凌晨一
    時二十六分五十二秒起至同日上午十一時七分五秒止以其所
    有行動電話號碼0000000000號連續撥打七通電話
    予甲○○所使用之0000000000號行動電話，甲○○並於同日十一時十一分三秒回撥予丁○○，亦有0000
    000000號行動電話持用人丁○○基本資料及和信電訊
    門號0000000000號雙向電話通聯記錄各一份在卷
    可佐（見九十七年度偵字二七○○二號偵查卷第八至第十五
    頁），足見證人丁○○上開證詞與事實相符，應堪採信。況
    被告於原審審理時亦自承與證人丁○○並無仇怨（見原審卷
    第七十八頁），衡情證人丁○○應無甘冒偽證之重典而誣指
    被告販賣第一級毒品海洛因之理。再者，證人丁○○明確證
    稱被告當日所駕駛之車輛為銀色車輛，亦與證人丙○○前揭
    證稱：「被告於九十七年九月二十日交易毒品時所駕駛之車
    輛為銀色車輛」乙節，互核相符，是被告販賣第一級毒品海
    洛因予證人丁○○之犯行，亦堪認定。
  (三)此外復有扣案之上開海洛因一包及MOTOROLA行動電話（含0
    00000000號SIM卡一張）各一具等足稽。而扣案之
    上開海洛因一包經送請行政院衛生署草屯療養院鑑定結果確
    檢出海洛因成分，亦有該院草療鑑字第０九七一００００九
    五號鑑定書一份在卷可按（見九十七年度偵字第二三四九五
    號卷第一三七頁）。
  (四)又販賣海洛因係違法行為，非可公然為之，亦無公定價格，
    且海洛因容易分裝並增減份量，而每次買賣之價量，可能隨
    時依雙方關係深淺、資力、需求量及對行情之認知、來源是
    否充裕、查緝是否嚴緊、購買者被查獲時供述購買對象之可
    能風險之評估等，而異其標準，非可一概而論，從而販賣之
    利得，除被告就販賣之價量俱臻明確供述或坦承者外，委難
    察得實情，且販賣之人從價差或量差中牟利之方式雖異，其
    意圖營利之販賣行為則同一。查本件被告雖否認犯罪，以致
    無法詳細計算其販賣上開海洛因所圖得之利益，然參酌海洛
    因物稀價貴，且為政府嚴格查緝之違禁物，凡販賣毒品者，
    茍無利益可圖，應無甘冒被他人供出來源或遭檢警查緝法辦
    之危險而平價供應無何交情可言之他人施用之理，因此其販
    入之價格必較出售之價格低廉，或以同一價格販賣而減少毒
    品之份量，而有從中賺取買賣價差牟利之意圖及事實，應屬
    合理之認定，蓋倘無差額利潤可圖，衡情被告應不致於甘冒
    風險，無端平白將上開毒品海洛因給予丙○○、丁○○吸食
    之可能，基上說明，足資認定被告主觀上應具有營利之意圖
    甚明。
  (五)綜上所述，足證被告上開所辯顯係飾卸之詞，不足採信，是
    罪證明確，其犯行堪以認定。
二、按被告以外之人於審判外之陳述，雖不符刑事訴訟法第一百
    五十九條之一至第一百五十九條之四之規定，而經當事人於
    審判程序同意作為證據，法院審酌該言詞陳述或書面陳述作
    成時之情況，認為適當者，亦得為證據。當事人、代理人或
    辯護人於法院調查證據時，知有第一百五十九條第一項不得
    為證據之情形，而未於言詞辯論終結前聲明異議者，視為有
    前項之同意，刑事訴訟法第一百五十九條之五第一項、第二
    項定有明文。立法意旨在於傳聞證據未經當事人之反對詰問
    予以核實，原則上先予排除，惟若當事人已放棄詰問或未聲
    明異議，基於證據資料愈豐富，愈有助於真實發現之理念，
    且強化言詞辯論主義，法院自可承認該傳聞證據例外擁有證
    據能力。查本件被告及其選任辯護人對於證人丙○○、丁○○上開於審判外陳述及其他非供述證據之證據能力，均未於
    言詞辯論終結前聲明異議，依刑事訴訟法第一百五十九條之
    五第二項之規定，視為同意作為證據，且本院審酌該證人上
    開言詞陳述作成時並非在非自由意志之情況下所為之陳述，
    又係於案發後不久所為之陳述，較無人情干擾，所陳自較符
    事實；至其他非供述證據則係公務員職務上製作之紀錄文書
    、證明文書或係從事業務之人於業務上製作之紀錄文書、證
    明文書，與其責任、信譽攸關，若有錯誤、虛偽，該公務員
    或從事業務之人可能因此擔負刑事及行政責任，且該等文書
    經常處於可能受公開檢查之狀態，其正確性及真實性之保障
    極高，核無顯有不可信之情況，是本院認該言詞及書面陳述
    適當，依刑事訴訟法第一百五十九條之五第一項之規定，自
    得為證據。
三、核被告所為，係犯毒品危害防制條例第四條第一項之販賣第
    一級毒品罪。其為販賣而持有第一級毒品海洛因之行為，已
    為販賣之高度行為所吸收，不另論罪。至其所犯之上開三罪
    間，犯意各別、行為互殊，應分論併罰。又被告行不佳，前
    於九十四年間，曾因施用第一、二級毒品案件，經臺灣臺中
    地方法院以九十四年度訴字第一四○四號判決分別判處有期
    徒刑一年二月、八月，並定其應執行刑為有期徒刑一年八月
    確定；又於九十五年間因毒品案件，經同院分別判處有期徒
    刑一年三月、九月確定，嗣經同院依中華民國九十六年罪犯
    減刑條例之規定各減為有期徒刑七月十五日、四月十五日，
    並定其應執行刑為有期徒刑十一月確定，復與前開案件接續
    執行，甫於九十七年四月二十日縮刑期滿執行完畢，有臺灣
    高等法院被告前案紀錄表一紙在卷可按，其於受有期徒刑執
    行完畢後，五年以內故意再犯本件有期徒刑以上之罪，均為
    累犯，除法定刑為死刑及無期徒刑部分依法不得加重外，餘
    應依刑法第四十七條第一項之規定加重其刑。又販賣第一級
    毒品罪為死刑或無期徒刑之罪，惟同為販賣第一級毒品之人
    ，其原因動機不一，犯罪情節未必盡同，或有大盤毒梟者，
    亦有中、小盤之分，甚或僅止於吸毒者友儕間為求互通有無
    之有償轉讓者亦有之，其販賣行為所造成危害社會之程度自
    屬有異，法律科處此類犯罪，所設之法定最低本刑卻相同，
    不可謂不重。於此情形，倘依其情狀處以較輕之徒刑，即足
    以懲儆，並可達防衛社會之目的者，自非不可依客觀之犯行
    與主觀之惡性二者加以考量其情狀，是否有可憫恕之處，而
    適用刑法第五十九條之規定酌量減輕其刑，期使個案裁判之
    量刑，能斟酌至當，符合比例原則。查本件被告無視國家對
    於杜絕毒品危害之禁令而販賣第一級毒品，行為固屬不當，
    應予非難，然其販賣第一級毒品對象僅有證人丙○○、丁○○二人，交易對價分別僅有SIM卡一張或一千元，均為小額
    交易，所圖得之利益些微，且被告僅因一時貪念，致罹重典
    ，然相對於長期大量販賣毒品予不認識對象之大毒梟而言，
    其對社會治安及國民健康之危害顯然較小，從被告犯案情節
    觀之，倘仍遽處以法定本刑之最低刑度即無期徒刑，猶失之
    過苛，情輕法重，難謂符合罪刑相當性及比例原則，更無從
    與大毒梟之惡行有所區隔，是其犯罪情狀相較於法定之重刑
    ，在客觀上足以引起一般人之同情，情節尚堪憫恕，爰均依
    刑法第五十九條之規定酌減其刑，且應依法先加後減之。原
    審調查後，適用毒品危害防制條例第四條第一項、第十八條
    第一項前段、第十九條第一項、刑法第十一條前段（原判決
    漏引前段）、第四十七條第一項、第五十九條、第五十一條
    第五款，並審酌被告無視於國家對於杜絕毒品犯罪之禁令及
    毒品對於國民健康之戕害，先後販賣第一級毒品予證人丙○○、丁○○，均足以使購買之人施用後，導致精神障礙與性
    格異常，甚至造成人民生命健康受損之危險以及成癮性，嚴
    重戕害國人身體健康，且危害社會安全，然本件被告販賣毒
    品次數僅有三次，各次販賣所得僅為價值一千元之行動電話
    SIM卡或一千元，情節非重，暨被告犯後否認犯罪等一切情
    狀，各量處被告有期徒刑十六年，並定其應執行刑為有期徒
    刑二十年，以示懲儆。又扣案之上開海洛因一包（驗前淨重
    ○‧一八一三公克、驗餘淨重○‧一七四八公克），係屬查
    獲之第一級毒品，應依毒品危害防制條例第十八條第一項前
    段之規定宣告沒收銷燬之（其包裝袋依現有技術，無論如何
    刮勺均會殘留毒品，顯與毒品不可析離，應一併沒收銷燬）
    。次按毒品危害防制條例第十九條第一項前段規定，犯該法
    第四條至第九條、第十二條、第十三條或第十四條第一項、
    第二項之罪者，其供犯罪所用或因犯罪所得之財物，均沒收
    之。係採義務沒收主義，惟該條文並未特別規定「不問屬於
    犯人與否，沒收之」，是「其供犯罪所用或因犯罪所得之財
    物」仍應適用刑法第三十八條第三項前段，以屬於犯人所有
    者為限，始應予沒收；又犯毒品危害防制條例第四條之罪者
    ，其犯罪所得之財物應予沒收，如全部或一部不能沒收時，
    追徵其價額或以其財產抵償之，該條例第十九條第一項規定
    甚明。由此項規定觀之，必限於所得者為金錢以外之其他財
    物而無法沒收時，始應追徵其價額。如所得財物為金錢而無
    法沒收時，則應以其財產抵償之，不發生追徵價額之問題（
    最高法院九十三年度臺上字第二八二五號判決、九十三年度
    臺上字第四五八四號判決參照）。查本件扣案之上開MOTORO
    LA行動電話一支（含0000000000號SIM卡一張）
    及未扣案之0000000000號SIM卡一張，均為被告
    所有，業據被告陳明在卷（見本院卷第五六頁），且為供被
    告販賣上開海洛因所用之物，均應依毒品危害防制條例第十
    九條第一項之規定宣告沒收之（按行動電話服務須以晶片卡
    即SIM卡為使用介面，因此電信公司於出租行動電話門號予
    消費者使用時，即同時附帶提供晶片卡給消費者作為門號使
    用之介面，故電信公司接受消費者申辦門號並將該門號開通
    上線時，該晶片卡之所有權亦移轉於消費者，該晶片卡即屬
    被告所有之物，附此說明），其中MOTORO LA行動電話一具
    （含0000000000號SIM卡一張），業已扣案，自
    無「全部或一部不能沒收時，追徵其價額」之問題。至未扣
    案之0000000000號SIM卡一張雖未扣案，但毒品
    危害防制條例第十九條第一項，係採義務沒收主義，仍應依
    該條項之規定宣告沒收，如全部或一部不能沒收時，追徵其
    價額。另被告販賣第一級毒品所得財物即00000000
    00號、0000000000號SIM卡各一張及一千元（
    歷次所得財物詳如附表所載），均應依毒品危害防制條例第
    十九條第一項之規定宣告沒收之，其中000000000
    0號及0000000000號SIM卡各一張，被告業已將
    之用以供作販賣第一級毒品所用之物，並經本院認定應予沒
    收，已如前述；至販賣第一級毒品所得一千元雖未扣案，然
    毒品危害防制條例第十九條第一項，係採義務沒收主義，仍
    應依該條項之規定宣告沒收，如全部或一部不能沒收時，以
    其財產抵償之。至另扣案之NOKIA行動電話一具（含000
    0000000號SIM卡一張），並無證據證明為被告所有
    供本件犯罪所用之物，故不予宣告沒收云云，認事用法核無
    違誤，量刑亦妥適。被告上訴意旨仍執前詞否認犯罪，並無
    理由，應予駁回。又被告於九十七年十月一日販賣第一級毒
    品部分，因未經起訴（見起訴書），且與起訴部分又無裁判
    上一罪關係，故本院無法併予審判，附此說明。
四、據上論結，應依刑事訴訟法第三百六十八條，判決如主文。
本案經檢察官乙○○到庭執行職務。
中    華    民    國    98    年    3    月    17     日
            刑事第八庭  審判長法  官  羅  得  村
                              法  官  張  靜  琪
                              法  官  劉  榮  服
以上正本證明與原本無異。
如不服本判決應於收受送達後十日內向本院提出上訴書狀，其未
敘述上訴理由者，並得於提起上訴後十日內向本院補提理由書（
均須按他造當事人之人數附繕本）「切勿逕送上級法院」。
                              書記官  江  玉  萍
中    華    民    國    98    年    3    月    17     日
附錄論罪科刑法條
毒品危害防制條例第4條第1項：
製造、運輸、販賣第一級毒品者，處死刑或無期徒刑；處無期徒
刑者，得併科新臺幣 1 千萬元以下罰金。
附表
┌──┬────┬─────────────┬───────┬────────┬─────────────┐
│編號│販賣對象│販賣時間、地點、販賣方式  │販賣次數及價格│所得財物        │所犯罪名及處罰            │
│    │        │                          │（新臺幣）    │                │                          │
├──┼────┼─────────────┼───────┼────────┼─────────────┤
│ 一 │ 丙○○ │甲○○基於販賣第一級毒品海│以SIM卡一張交 │丙○○所有之門號│甲○○販賣第一級毒品，累犯│
│    │        │洛因之犯意，於九十七年九月│易價值一千元之│00000000│，處有期徒刑拾陸年，扣案之│
│    │        │二十日晚間某時許，在臺中市│海洛因：一次。│四四號行動電話  │第一級毒品海洛因壹包（驗前│
│    │        │精武路一六七號「海派出租套│              │SIM卡一張。     │淨重零點壹捌壹參公克、驗餘│
│    │        │房」對面，由甲○○開車停靠│              │                │淨重零點壹柒肆捌公克）沒收│
│    │        │路旁，並從車窗遞出第一級毒│              │                │銷燬之，販賣第一級毒品所得│
│    │        │品海洛因，丙○○則從車窗遞│              │                │之財物門號00000000│
│    │        │入其所有之門號○九一五四五│              │                │四四號行動電話SIM卡壹張沒 │
│    │        │七○四四號行動電話SIM卡之 │              │                │收，如全部或一部不能沒收時│
│    │        │方式完成交易。            │              │                │，追徵其價額。            │
├──┼────┼─────────────┼───────┼────────┼─────────────┤
│ 二 │ 丙○○ │甲○○基於販賣第一級毒品海│以SIM卡一張交 │丙○○所有之門號│甲○○販賣第一級毒品，累犯│
│    │        │洛因之犯意，於九十七年九月│易價值一千元之│00000000│，處有期徒刑拾陸年，扣案之│
│    │        │二十五日二十時二十九分許，│海洛因：一次。│二四號行動電話  │第一級毒品海洛因壹包（驗前│
│    │        │由丙○○以位於臺中市十甲東│              │SIM卡一張。     │淨重零點壹捌壹參公克、驗餘│
│    │        │路五二一號之（○四）二二一│              │                │淨重零點壹柒肆捌公克）沒收│
│    │        │一一五九四號公用電話撥打吳│              │                │銷燬之，未扣案之門號○九一│
│    │        │玉堂0000000000號│              │                │0000000號行動電話  │
│    │        │行動電話，相約在臺中市東光│              │                │SIM 卡壹張沒收，如全部或一│
│    │        │路與興進路附近，丙○○進入│              │                │部不能沒收時，追徵其價額，│
│    │        │甲○○車上，由丙○○、吳玉│              │                │販賣第一級毒品所得之財物門│
│    │        │堂各別將其等所有之門號○九│              │                │號0000000000號行│
│    │        │00000000號行動電話│              │                │動電話SIM卡壹張沒收。     │
│    │        │SIM卡及海洛因交付對方之方 │              │                │                          │
│    │        │式完成交易。              │              │                │                          │
├──┼────┼─────────────┼───────┼────────┼─────────────┤
│ 三 │ 丁○○ │甲○○基於販賣第一級毒品海│以一千元交易重│現金一千元。    │甲○○販賣第一級毒品，累犯│
│    │        │洛因之犯意，於九十七年九月│量不詳之海洛因│                │，處有期徒刑拾陸年，扣案之│
│    │        │三十日十一時許，由丁○○以│：一次。      │                │第一級毒品海洛因壹包（驗前│
│    │        │其所有0000000000│              │                │淨重零點壹捌壹參公克、驗餘│
│    │        │號行動電話撥打甲○○○九三│              │                │淨重零點壹柒肆捌公克）沒收│
│    │        │0000000號行動電話，│              │                │銷燬之，扣案之MOTOROLA行動│
│    │        │相約在臺中市○○路與大業路│              │                │電話壹具（含0000000│
│    │        │口之家樂福附近，當場由詹漢│              │                │七二四號SIM卡壹張）沒收， │
│    │        │文先行交付一千元與甲○○後│              │                │販賣第一級毒品所得之財物新│
│    │        │，丁○○車停原處，甲○○驅│              │                │臺幣壹仟元沒收，如全部或一│
│    │        │車先假裝離去，再於約五至十│              │                │部不能沒收時，以其財產抵償│
│    │        │分鐘許，回到原處，並驅車靠│              │                │之。                      │
│    │        │近丁○○停置路旁車輛，鳴按│              │                │                          │
│    │        │喇叭並停靠其車輛旁，將第一│              │                │                          │
│    │        │級毒品海洛因置於香菸盒內，│              │                │                          │
│    │        │丟至丁○○車上之方式完成交│              │                │                          │
│    │        │易。                      │              │                │                          │
└──┴────┴─────────────┴───────┴────────┴─────────────┘


司法院資訊處製作；財團法人民間司法改革基金會備份。
